# 陈版主，求助 EPC项目采购设备（融资租赁）的会计核算

提问人：三只小 鱼 时间：2022-11-11 19:07:13
陈老师您好，咨询一项销售业务含融资成份且对应采购业务同样含融资成份的会计核算问题。
本公司与业主方签订一项光伏电站的总承包合同（EPC模式），合同总额约 300 万元，因光伏电站施工简单，项目部预计工期大约半年内即可完工。合同约定项目开工后支付5%预付款，业主在收到承包商发票及设计审批后支付95%进度款。由于业主方资金问题，由我公司垫付电站建造款，后业主又与我公司签订了光伏项目独家服务协议，该协议修改EPC合同价款的支付时间，协议规定我公司享有 20 年独家服务期，在服务期内，业主方将取得的发电收入作为建造工程款支付我公司，同时约定延付资金成本为 5 年期LPR（4.3%）。由于该项EPC合同收款方式中存在重大融资成分的销售，因此我公司在采购光伏设备时，也采用了融资方式分期付款，与供应商签订《融资租赁合同》，租赁期 10 年，租期结束承租人可以一元价格留购租赁物。上述合同均为不可撤销合同。我公司的其他不含融资成份的EPC工程合同，在建设完成后交付客户的项目，报表列示为合同资产。
问题一，在我公司完成该光伏电站建设交付后，由于支付方式是分期收款，报表列示是否应作为长期应收款？
问题二，对于EPC合同中的设备采购（光伏）是否要确认使用权资产？若不确认，取得的设备是否可作为存货－合同履约成本，同时确认租赁负债，及未实现融资费用。随着项目交付，存货（合同履约成本）结转主营业务成本，而因租赁设备产生的未确认融资费用，与确认收入时产生的未实现融资收益在各自的合同期间计入当期财务费用？@chenyiwei

回答人：chenyiwei
1 、因涉及重大融资成分，故作为长期应收款列报。
对于“业主方将取得的发电收入作为建造工程款支付我公司”的约定，应关注该约定是否可能导致本企业未来有权收取的价款是可变的（即由本企业承担发电收入变动的相关受益和风险），以及如果是可变的，则预计变动幅度多大。这将会影响到本企业对该项租赁是属于融资租赁还是经营租赁的判断（在极端情况下，相当于本企业自建、自营光伏电站）。只有在确定本企业日后有权每年收取的金额为相对固定金额的情况下，才能作为融资租赁，并确认长期应收款。
2 、对于EPC合同中的设备采购（光伏），该安排更多地是属于单纯融资安排（分期付款采购），与一般意义上的租赁不同，因此不建议确认使用权资产，